臺灣板橋地方法院刑事判決　　　　　　100年度訴緝字第213號
公　訴　人　臺灣板橋地方法院檢察署檢察官
被　　　告　陳彥同
上列被告因違反藥事法案件，經檢察官提起公訴（99年度偵字第
23881 號），本院依簡式審判程序，判決如下：
    主  文
陳彥同明知為禁藥而轉讓，處有期徒刑陸月。扣案之甲基安非他
命伍包（驗餘淨重貳點零壹壹捌公克）及甲基安非他命殘渣袋壹
只（編號2 ）沒收。
    事  實
一、陳彥同明知甲基安非他命經中央衛生主管機關行政院衛生署
    公告列為禁藥管理，屬藥事法第22條第1 項第1 款所規範之
    禁藥，並為毒品危害防制條例所管制之第二級毒品，依法不
    得任意轉讓、持有，竟仍基於轉讓禁藥甲基安非他命之犯意
    ，於民國99年8 月25日16時許，在臺北縣三峽鎮（現改制為
    新北市三峽區○○○街78巷2 弄2 號2 樓之住處房間內，自
    其前所購得之甲基安非他命（約4 公克）取出足供4 人施用
    一次之數量（重量不詳）置入吸食器內燒烤，容任陳文逸、
    李銘敦、陳世明拿取該吸食器施用，而以此方式無償轉讓禁
    藥甲基安非他命予陳文逸、李銘敦、陳世明各1 次。嗣於99
    年8 月26日1 時10分許，為警在上址查獲，並扣得甲基安非
    他命5 包（合計淨重2.0120公克）、殘渣袋2 只、吸食器1
    支、提撥器2 支、刮盤及刮片各1 只等物，而查悉上情。
二、案經臺北縣（現改制為新北市）政府警察局樹林分局移送臺
    灣板橋地方法院檢察署檢察官偵查起訴。
    理  由
一、本院於準備程序進行中，被告陳彥同就被訴事實為有罪之陳
    述，經告知被告簡式審判程序之旨，並聽取公訴人及被告之
    意見後，裁定進行簡式審判程序。
二、前揭事實，業據被告在偵查中及本院審理時坦承不諱，又被
    告無償轉讓甲基安非他命予陳文逸、李銘敦、陳世明施用之
    事實，並經證人陳文逸、李銘敦、陳世明在警詢時及偵查中
    證述屬實。且按，被告縱係將甲基安非他命置於吸食器內無
    償提供予陳文逸、李銘敦、陳世明施用，而非直接轉讓甲基
    安非他命結晶，然甲基安非他命結晶經加熱後轉化為氣體，
    二者除狀態有異外，性質上仍同為甲基安非他命，於法律上
    之評價並無不同。此外，復有扣案之甲基安非他命5 包（合
    計淨重2.0120公克）、殘渣袋1 只（編號2 ）及卷附交通部
    民用航空局航空醫務中心99年9 月23日航藥鑑字第0995988
    號毒品鑑定書足資佐證；且陳文逸、李銘敦、陳世明於99年
    8 月26日經警採尿送驗均呈安非他命類陽性反應，亦有臺灣
    檢驗科技股份有限公司99年9 月9 日出具之尿液檢驗報告3
    份附卷可稽。堪認被告前開自白均與事實相符。從而，本件
    事證明確，其犯行洵堪認定，應予依法論科。
三、按「安非他命為第二級毒品，並經行政院衛生署於75年7 月
    11日以衛署藥字第597627號重申公告禁止使用在案，迄未變
    更，仍應認屬藥事法第22條第1 項第1 款所列之禁藥，有該
    署97年8 月21日衛藥字第0970037760號致本院函可稽。再藥
    事法所規範者，係藥事之管理；所稱藥事，並非僅止於藥物
    （指藥品及醫療器材），尚包括藥商、藥局及其有關之事項
    ，此觀該法第1 條、第4 條之規定自明。而毒品未必係經公
    告之禁藥，禁藥亦未必為毒品，亦有上揭行政院衛生署函可
    資參照。故毒品危害防制條例與藥事法二者，並無必然之特
    別法與普通法關係。是除轉讓之安非他命，其數量達行政院
    依毒品危害防制條例第8 條第6 項規定所訂定之標準，經依
    法加重該條第二項之法定刑後，較藥事法第83條第1 項之法
    定刑為重之情形外，因藥事法第83條第1 項係於93年4 月21
    日修正公布，同年月23日施行，為毒品危害防制條例第8條
    第2 項之後法，且為重法，自應優先適用藥事法處斷」，最
    高法院97年台非字第397 號判決意旨及98年度台上字第5362
    號、3490號判決可資參照。查本件被告以一行為轉讓甲基安
    非他命予陳文逸、李銘敦、陳世明施用，僅足供渠等一次施
    用，顯未逾行政院訂定發布之「轉讓持有毒品加重其刑之數
    量標準」第2 條第2 款規定之淨重10公克以上，並無毒品危
    害防制條例第8 條第6 項規定加重其刑之情形，故應優先適
    用藥事法處罰。是被告轉讓甲基安非他命予陳文逸、李銘敦
    、陳世明之行為，核係犯藥事法第83條第1 項之轉讓禁藥罪
    。其持有甲基安非他命之低度行為，為轉讓之高度行為所吸
    收，不另論罪。又被告以一行為轉讓甲基安非他命予陳文逸
    、李銘敦、陳世明，係觸犯3 轉讓禁藥罪，為想像競合犯，
    應依刑法第55條規定，從一轉讓禁藥罪處斷。爰審酌被告漠
    視法令禁制，恣意轉讓甲基安非他命予陳文逸、李銘敦、陳
    世明，不僅戕害自己身心，更對社會秩序危害甚鉅，暨斟酌
    其犯罪之動機、手段、所生危害暨其犯後態度等一切情狀，
    量處如主文所示之刑。
四、末查，扣案之甲基安非他命5 包（毛重2.9870公克，淨重2.
    0120公克，取樣0.0002公克，餘重2.0118公克），及甲基安
    非他命殘渣袋1 只（編號2 ，因量微難以與包裝袋析離秤重
    ），除檢驗用罄部分業已滅失外，均為藥事法第22條第1 項
    第1 款所稱之禁藥，尚未經主管機關依藥事法第79條第1 項
    規定沒入銷燬，係屬因本案而查扣之違禁物，應依刑法第38
    條第1 項第1 款規定，宣告沒收，且上開包裝袋因其內所含
    甲基安非他命無法完全析離，應併予沒收。起訴書記載「請
    依毒品危害防制條例第18條第1 項前段之規定宣告沒收並諭
    知銷燬」云云，於法不合，併此敘明。至其餘扣案之殘渣袋
    1 只（係陳文逸、李銘敦所有）、吸食器1 支（非供本案轉
    讓之用）、提撥器2 支、刮盤及刮片各1 只（均係供施用愷
    他命所用），核與被告本件轉讓禁藥犯行無涉，自無從併予
    宣告沒收，公訴人所認容有誤會，附此敘明。
據上論斷，應依刑事訴訟法第273 條之1 第1 項、第299 條第1
項前段，藥事法第83條第1 項，刑法第11條前段、第38條第1 項
第1 款，判決如主文。
本案經檢察官游璧庄到庭執行職務。
中    華    民    國   100    年    12    月    30    日
                  刑事第九庭  法  官  王士珮
以上正本證明與原本無異
如不服本判決應於送達後10日內向本院提出上訴狀
                              書記官  金和國
中    華    民    國   100    年    12    月    30    日
附錄本案論罪科刑法條全文：
藥事法第83條
明知為偽藥或禁藥，而販賣、供應、調劑、運送、寄藏、牙保、
轉讓或意圖販賣而陳列者，處7年以下有期徒刑，得併科新臺幣5
百萬元以下罰金。
犯前項之罪，因而致人於死者，處 7 年以上有期徒刑，致重傷者
，處 3 年以上 12 年以下有期徒刑。
因過失犯第 1 項之罪者，處 2 年以下有期徒刑、拘役或科新臺
幣 30 萬元以下罰金。
第 1 項之未遂犯罰之。